臺灣基隆地方法院交通事件裁定　　　　100年度交聲字第453號
移送機關即
原處分機關　交通部公路總局臺北區監理所基隆監理站
聲明異議人
即受處分人　張文宗
上列受處分人因違反道路交通管理處罰條例案件，對於交通部公
路總局臺北區監理所基隆監理站中華民國98年8 月27日所為之處
分( 原處分案號：基監字第裁42-RB0000000號) ，聲明異議，本
院裁定如下：
    主  文
異議駁回。
    理  由
一、原處分意旨略以：第三人方玉成騎乘張文宗所有車牌號碼XW
    L-917 號之重型機車，於民國98年1 月1 日8 時30分許，在
    基隆市○○街停車場旁為執行交通稽查員警攔停，經基隆市
    警察局第一分局執勤員警查詢確認該車牌照業已民國96年11
    月15日繳銷，明顯違反道路交通管理處罰條例第12條第1 項
    第8 款，以基監字第裁42-RB0000000號裁決書，裁處異議人
    罰鍰新臺幣（下同）10,800元等語。
二、異議意旨略以：其所有機車已於96年11月15日繳銷，車牌亦
    繳回監理站。直至收到交通部公路總局臺北區監理所基隆監
    理站之裁決書後，始知已繳銷之機車被他人使用。其非實際
    使用之人，罰則應由第三人方玉成負責，與其無關，為此聲
    明異議，請求撤銷原處分等語。
三、按牌照業經繳銷、報停、吊銷、註銷，無牌照仍行駛者，處
    「汽車所有人」新臺幣3600元以上10,800元以下罰鍰，並禁
    止其行駛，道路交通管理處罰條例第12條第1 項第8 款明文
    規定。
四、經查：
  (一)依道路交通管理處罰條例對於汽車違規之處罰，有處罰實際
    駕駛人者，有不問遭查獲違規時實際駕駛人為何，仍予處罰
    汽車所有人者，在後者之情形，乃行政罰課予汽車所有人一
    定維持其所有的汽車符合法規規定之行政法上作為義務，道
    路交通管理處罰條例第12條第1 項第8 款規定之義務人為「
    汽車所有人」，且以「牌照業經繳銷、報停、吊銷、註銷，
    無牌照仍行駛」之結果為處罰構成要件。可知其規範目的，
    乃課予汽車所有人確實將其所有的汽車牌照業經繳銷、報停
    、吊銷、註銷之牌照繳回監理機關，或確認其所有的汽車並
    無懸掛業經繳銷、報停、吊銷、註銷之牌照之作為義務。故
    如遇有汽車使用牌照業經繳銷、報停、吊銷、註銷而仍行駛
    時，不問實際駕駛人為何，逕予處罰「汽車所有人」。
  (二)本件異議人坦承為上開車輛之登記名義人，對該車牌照繳銷
    號牌報停，並借予第三人方玉成使用部分並不爭執，惟否認
    有繳納罰款之義務，並稱：這台車的名義是登記在伊名下，
    但實際使用者是方玉成，違規行駛之人為方玉成應該由其繳
    納云云。惟查，使用繳銷牌照行駛之違規行為係以汽車所有
    人為處罰對象，此觀前揭道路交通管理處罰條例第12條第1
    項第8 款自明，縱違規使用繳銷牌照行駛之行為人非汽車所
    有人本人，仍應處罰汽車名義所有人，蓋本條文禁止使用繳
    銷牌照行駛，係在確認車輛及車籍之使用，維持車籍管理之
    正確性，要與一般駕駛違規行為因實際駕駛違規人或行為人
    並非汽車所有人，而得依同條例第85條主張歸責者不同，而
    無歸責之適用。又如前述，本條既係為車籍管理所設，則處
    罰汽車所有人乃指車籍登記之所有人而言，亦與實際所有權
    或使用者誰屬無涉，此乃法規所定，是本件異議人前開所辯
    並不足採。
五、綜上所述，原處分機關所為之本件裁決，核與前舉法令相符
    ，並無違法或不當之處，故異議人以首揭情詞，對於上開裁
    決提起異議，並無理由，應予駁回。
六、據上論斷，應依道路交通案件處理辦法第19條，裁定如主文
    。
中    華    民    國  100     年    8     月    31    日
                  交通法庭法  官  黃永定
以上正本證明與原本無異。
對於本件裁定如有不服，應於收受送達後5 日內，向本院提出抗
告書狀，敘述抗告之理由，抗告於臺灣高等法院。
中    華    民    國    100     年    8     月    31  日
                         書記官   劉珍珍